【裁判字號】    97,訴,637
【裁判日期】    971013
【裁判案由】    違反槍砲彈藥刀械管制條例等
【裁判全文】
臺灣桃園地方法院刑事判決               97年度訴字第637號
公  訴  人  臺灣桃園地方法院檢察署檢察官
被      告  甲○○
指定辯護人  本院公設辯護人  彭詩雯
上列被告因違反槍砲彈藥刀械管制條例等案件，經檢察官提起公
訴（97年度偵緝字第774號），本院判決如下：
    主  文
甲○○共同未經許可，持有衝鋒槍，處有期徒刑陸年，併科罰金
新台幣拾萬元，罰金如易服勞役，以新台幣壹仟元折算壹日。
扣案如附表所示制式衝鋒槍壹枝、制式手槍貳枝、制式子彈貳佰
陸拾顆均沒收之；又後備軍人，意圖避免召集處理，居住所遷移
，無故不依規定申報，致使教育召集令無法送達，處有期徒刑
月。應執行有期徒刑陸年壹月，併科罰金新台幣拾萬元，罰金
如易服勞役，以新台幣壹仟元折算壹日；扣案如附表所示制式衝
鋒槍壹枝、制式手槍貳枝、子彈貳佰陸拾顆均沒收之。
    事  實
一、甲○○與謝明郎、謝志偉、楊建成（3人業經本院94 年度訴
    字第1127號判決確定）均明知制式衝鋒槍、手槍及子彈均係
    槍砲彈藥刀械管制條例所列管之槍砲、彈藥，未經許可，不
    得持有。因甲○○與謝志偉、楊建成係舊識，3 人常至位在
    桃園縣楊梅鎮「空中監獄PUB」消磨時間，因之與該PUB店之
    負責人張榮桄（檢察官另行通緝中，未據起訴）交好，謝明
    郎因曾在該PUB 店任職，故亦與謝志偉、楊建成、甲○○及
    張榮桄熟識。楊建成、謝志偉、甲○○等人因常接受張榮桄
    餽贈之零用錢、生活費，故尊稱張榮桄老大，對其言聽計從
    。另張榮桄則囑由與之具犯意聯絡之真實姓名、年籍不詳，
    綽號「小周」之成年男子（下稱綽號「小周」之成年男子）
    保管如附表所示具殺傷力德國HK廠制式MP5衝鋒槍1枝（含狙
    擊鏡1個、彈匣2個）、德國SIG SAU ER廠P226型口徑9mm 制
    式90手槍1枝、巴西TAURUS廠口徑9 mm貝瑞塔手槍1枝、制式
    子彈（數量不詳）後，未經許可持有前開槍、彈。嗣張榮桄
    因故與他人發生糾紛，遂分別與綽號「小周」之成年男子甲
    ○○、謝明郎、謝志偉、楊建成基於共同持用槍、彈以恐嚇
    之犯意，除謝明郎外，餘各人均出於恐嚇之概括犯意而分別
    為下列行為：
（一）張榮桄於民國93年11月14日指示楊建成前往桃園縣楊梅鎮
      水美國小附近向綽號「小周」之成年男子拿取如附表編號
      三所示制式貝瑞塔手槍1枝（槍枝管制編號0000000000 ）
      、制式子彈3 顆，楊建成拿取上開槍、彈後，即開車前往
      搭載甲○○，並要求甲○○向友人借機車1 臺。甲○○、
      楊建成2 人與張榮桄、綽號「小周」之成年男子共同基於
      持有制式槍彈，以恐嚇他人生命、身體安全之犯意聯絡，
      於同日19時許，甲○○騎乘機車搭載楊建成，至廖浩竹所
      經營位在桃園縣中壢市○○○路○段98 號之「大城市遊樂
      場」，由楊建成手持上揭制式貝瑞塔手槍朝該店招牌射擊
      3 槍示威（毀損部分未據告訴），共同以上開加害生命、
      身體安全之事恫嚇，致廖浩竹心生畏懼而生危害於安全。
      事成，旋共乘機車逃逸，嗣將槍枝交還綽號「小周」之成
      年男子保管。
（二）張榮桄透過楊建成指示甲○○於93年11月27日騎乘機車搭
      載謝志偉前往桃園縣楊梅鎮水美國小附近，由謝志偉向綽
      號「小周」之成年男子拿取如附表編號二所示具殺傷力制
      式90手槍1枝（槍枝管制編號0000000000）及制式子彈5顆
      後，甲○○、謝志偉2 人與張榮桄、楊建成、綽號「小周
      」之成年男子共同基於持有制式槍彈，以恐嚇他人生命、
      身體安全之犯意聯絡，於同日22時18分許，甲○○騎乘機
      車搭載謝志偉，至莊勝忠、莊福君兄弟所經營位在桃園縣
      楊梅鎮○○路116巷5之1號之「皇家KTV 」（即皇家酒店）
      ，由謝志偉持上述制式90手槍朝大門口射擊5 槍示威（毀
      損部分未據告訴），共同以上開加害生命、身體安全之事
      恫嚇，致莊勝忠、莊福君心生畏懼而生危害於安全。事成
      ，旋共乘機車逃逸。槍枝再由謝志偉透過楊建成轉交綽號
      「小周」之成年男子保管，
（三）張榮桄又透過楊建成再指示甲○○於93年12月9 日駕車搭
      載楊建成前往桃園縣楊梅鎮水美國小附近向綽號「小周」
      之成年男子拿取如附表編號一所示具殺傷力德國製制式MP
      5衝鋒槍1枝（槍枝管制編號0000000000）、制式子彈30顆
      、及上揭制式貝瑞塔手槍、90手槍各1 枝及數量不詳制式
      子彈。其後，謝志偉、謝明郎前來跟楊建成、甲○○會合
      ，謝志偉、謝明郎隨即坐上甲○○所駕駛之車輛，並由謝
      志偉負責開車。甲○○、楊建成、謝志偉、謝明郎4 人與
      張榮桄、綽號「小周」之成年男子共同基於持有制式槍彈
      ，以恐嚇他人生命、身體安全之犯意聯絡，於同日20時許
      ，謝明郎、謝志偉、楊建成、甲○○在車內商議，由謝志
      偉駕車、謝明郎持制式MP 5衝鋒槍、楊建成持前述制式貝
      瑞塔手槍、甲○○則持前述制式90手槍。議畢，旋驅車前
      往上址「皇家KTV 」，由甲○○持槍下車警戒，謝明郎、
      楊建成分別持槍，朝「皇家KTV」大門口射擊約30 槍示威
      （毀損部分未據告訴），共同以上開加害生命、身體安全
      之事恫嚇，致莊勝忠、莊福君心生畏懼而生危害於安全。
      事成，旋共乘謝志偉駕駛之自小客車逃逸，槍枝再由楊建
      成收取交還綽號「小周」之成年男子保管。
（四）張榮桄於94年2月27 日又指示謝志偉、謝明郎、楊建成、
      甲○○4 人備槍欲找不詳姓名之人尋仇。甲○○駕駛楊建
      成之車輛前往桃園縣楊梅鎮水美國小附近，由楊建成向綽
      號「小周」之成年男子拿取如附表所示之槍枝及子彈後，
      甲○○即返回家中。嗣同日晚間，謝志偉駕駛向「鴻純小
      客車租賃有限公司」租用之自小客車（車牌則懸掛謝志偉
      竊取葉斯珍所有之車牌號碼「AB─4165」號2 面，且上揭
      如附表所示之槍枝及子彈業已放置於該車內）至甲○○楊
      梅福岡家中搭載甲○○，再前去水美國小附近搭載謝明郎
      ，迨甲○○、謝志偉謝明郎等人欲前往搭載楊建成之途中
      ，於94年2 月28日凌晨1 時15分許，在桃園縣新屋鄉○○
      村○○鄰○○道路裝填彈匣時，經巡邏警員查覺該小客車懸
      掛失竊之車牌而上前盤檢時，甲○○趁隙逃逸，謝志偉、
      謝明郎則當場被捕，旋經警在上揭小客車內扣得如附表所
      示槍、彈。
二、甲○○係後備軍人，原住桃園縣楊梅鎮○○里○○街68號，
    其意圖避免召集處理，約於94年間起即實際上未住居於該址
    ，竟未依規定申報其實際之住居處所，致使桃園縣後備指揮
    部所發指定其應於95年3月22日前往新竹縣關係鎮老庚寮22
    號「關西營區」之教育召集令雖由居住於上址之羅人壽簽收
    ，惟因甲○○行方不明而無法送達。嗣於97年6月5日15時10
    分許，向內政部警政署刑事警察局投案。
三、案經桃園縣政府警察局楊梅分局及桃園縣後備指揮部報告臺
    灣桃園地方法院檢察署檢察官偵查起訴。
    理  由
壹、證據能力部分
一、按被告以外之人於審判外之言詞或書面陳述，除法律有規定
    者外，不得作為證據；被告以外之人於審判外之陳述，雖不
    符刑事訴訟法第159條之1至第159條之4之規定，而經當事人
    於審判程序同意作為證據，法院審酌該言詞陳述或書面陳述
    作成時之情況，認為適當者，亦得為證據；當事人、代理人
    或辯護人於法院調查證據時，知有第159條第1項不得為證據
    之情形，而未於言詞辯論終結前聲明異議者，視為有前項之
    同意，刑事訴訟法第159條第1項、第159條之3、第159條之5
    分別定有明文。核其立法理由在於傳聞證據未經當事人之反
    對詰問予以核實，乃排斥其證據能力。惟當事人如放棄對原
    供述人之反對詰問權，於審判程序表示同意該等傳聞證據可
    作為證據，此時，法院除認該傳聞證據欠缺適當性外，自可
    承認其證據能力。又當事人、代理人或辯護人於調查證據時
    ，知有刑事訴訟法第159條第1項不得為證據之情形，卻表示
    「對於證據調查無異議」、「沒有意見」等意思，而未於言
    詞辯論終結前聲明異議者，應視為已有將該等傳聞證據採為
    證據之同意（最高法院94年度台上字第2976號判決意旨）。
    經查，檢察官、被告及辯護人於本院準備程序，對本案之全
    部證據之證據能力均不爭執見本院卷第37頁），復於審判期
    日就本院提示之證據於言詞辯論終結前，均未就所調查之證
    據主張有刑事訴訟法第159 條不得為證據之情形，且均表示
    無意見（見本院卷第56-58 、63-64 、68、70-73 頁），本
    院審酌該等證據作成時，亦無不適當之處，是參考上開最高
    法院判決要旨，應視為已有將該等傳聞之證據採為證據之同
    意，自均有證據能力。
二、本案所引用之其餘卷證資料（含警方製作本案各涉案人在車
    上乘坐位置物品相關位置圖、扣案物品、內政部警政署刑事
    警察局槍彈鑑定書、後備軍人行方不明遷出未到年籍佐證表
    、後備軍人傳訊未到證明單、掛號郵件回執、教育召集人員
    名冊等），公訴人、被告及辯護人均不爭執其餘各該證據之
    證據能力（見本院卷第27頁），且迄本院言詞辯論終結前未
    就其餘證據之證據能力聲明異議，又查無依法應排除其證據
    能力之情形，是後述所引用其餘證據之證據能力均無疑義，
    依法自有證據能力，均得作為本案證據，附此敘明。
貳、認定犯罪事實之依據及理由
一、上揭犯罪事實，業據被告甲○○於檢察官訊問及本院審理時
    坦承不諱。且：
（一）上揭犯罪事實一（一），核與證人即被害人廖浩竹、證人
      即前往處理之員警姜文昌於另案審理時證述情節相符（見
      本院94年度訴字第1127號卷第132至135頁、第146 頁）。
（二）上揭犯罪事實一（二）、（三），核與證人即被害人莊勝
      忠於另案檢察官訊問及另案本院審理時、證人即被害人莊
      福君於另案檢察官訊問時證述情節相符（見臺灣桃園地方
      法院檢察署94年度偵字第4212號卷第87頁背面至第90 頁
      、本院94年度訴字第1127號卷第136至144頁）。
（三）上揭犯罪事實一（一）、（二）、（三）、（四）所示持
      有槍、彈或兼以之射擊示威等情，亦各據證人即共同正犯
      謝志偉、謝明郎、楊建成等人分別證述綦詳，並有扣案如
      附表所示槍、彈扣案可佐。而如附表所示槍彈，經送鑑定
      結果：MP5長槍1枝（含彈匣2個，槍枝管制編號0000000
      000）認係德國HK廠MP5型口徑9mm 之制式衝鋒槍，槍號為
      「AB008798」，內具陸條右旋之來復線，機械性能良好，
      可擊發同口徑制式子彈，具殺傷力。90手槍1枝（含彈
      匣2個，槍枝管制編號0000000000），認係德國SIG SAUER
      廠製P226型口徑9 mm制式半自動手槍，槍號為「U393921
      」，槍管內具陸條右旋來復線，機械性能良好，可擊發同
      口徑制式子彈，具殺傷力。貝瑞塔手槍1枝（含彈匣1個
      ，槍枝管制編號0000000000），認係巴西TAURUS廠製口徑
      9mm制式半自動手槍，槍號為「TUE148131」，槍管內具陸
      條右旋來復線，機械性能良好，可擊發同口徑制式子彈，
      具殺傷力。子彈274顆（試射14顆，餘260顆），認係口
      徑9mm（9X19 mm）之制式子彈，均具殺傷力，有內政部警
      政署刑事警察局94年2月28日刑鑑字第0940029728號鑑定
      書在卷足憑。
（四）至於起訴書就上揭犯罪事實一（一）認共同被告楊建成與
      被告一同前往桃園縣楊梅鎮水美國小附近向綽號「小周」
      之成年男子拿取手槍之情，業經被告於本院審理時所否認
      ，其陳稱：第一次去大城市，是楊建成來接我，然後我跟
      我朋友借機車，然後我載楊建成去中壢大城市，槍就已經
      在楊建成身上了等語（見本院卷第64頁）；另就上揭犯罪
      事實一（二）認張榮桄於93年11月27日指示甲○○騎乘機
      車前往桃園縣楊梅鎮水美國小附近向綽號「小周」之成年
      男子取槍、彈後交給謝志偉以及謝志偉開槍示威後，槍枝
      再由被告交還綽號「小周」之成年男子保管之情，亦經被
      告於本院審理時所否認，其陳稱：我騎機車載謝志偉去，
      然後「小周」開車來，謝志偉走去車上跟「小周」拿的；
      開完之後，謝志偉把槍拿給楊建成，然後楊建成再轉交給
      「小周」等語（見本院卷第60頁）；再就犯罪事實一（三
      ）認張榮桄於93年12月9日指示被告前往桃園縣楊梅鎮水
      美國小附近向綽號「小周」取槍後，謝志偉搭載被告前去
      桃園縣楊梅鎮○○街某超商前接載已在該處之謝明郎、楊
      建成之情，亦為被告於本院審理時所否認，其陳稱：93年
      12月9日這次，我開車載楊建成到水美國小附近跟綽號「
      小周」拿，之後再跟謝志偉、謝明郎會合。會合之後，是
      楊建成、謝志偉上我的車，變成謝志偉負責開車等語（見
      本院卷第60頁）；復犯罪事實一（四）就「甲○○駕駛楊
      建成之車輛前往桃園縣楊梅鎮水美國小附近，由楊建成向
      綽號「小周」之成年男子拿取如附表所示之槍枝及子彈後
      ，甲○○即返回家中」乙節，則為被告於本院審理時所自
      陳（本院卷第62至64頁），查被告既於97年6月5日自行至
      內政部警政署刑事警察局投案，並於偵查及本院審理時坦
      承全部犯行，對於上開與其犯行有無及參與情節輕重之認
      定無涉等之犯罪細節描述，當不致於虛與蛇尾、故意匿情
      飾節之虞，是以被告上開所述較屬可信。從而，依據被告
      於本院審理時之供述，起訴書就該等部分記載容有誤會，
      應予更正。
二、上揭犯罪事實二，關於被告因遭通緝行蹤不明致指定應於95
    年3月22日前去參與教育召集之召集令無法轉交送達等情，
    業據被告於本院審理時坦承不諱（見本院卷第75至76頁），
    核與證人即被告叔叔羅人壽於警詢時之供述情節相符（見臺
    灣桃園地方法院檢察署95年度偵字第11467號卷第5至6 頁）
    ，並有後備軍人行方不明（遷出未報）年籍佐證表、桃園縣
    政府楊梅分局後備軍人傳訊未到證明單、掛號郵件回執及桃
    園縣後備旅第二營95年度教育召集（桃園縣後備指揮部）人
    員名冊在卷可稽（見臺灣桃園地方法院檢察署95年度偵字第
    11467號卷第3、4、7、8頁）。
三、基上，足認上揭犯罪事實，除被告不利於己之自白外，並有
    上述補強證據足佐，堪認被告自白與事實相符。本案事證明
    確，被告犯行洵堪認定，應依法論科。
四、新舊法比較
（一）按槍砲彈藥刀械管制條例雖於94年1月26日修正公布、同
      月28日施行，惟未經許可持有槍、彈，其持有之繼續，乃
      行為之繼續，亦即一經持有槍枝，犯罪即已成立，其完結
      須繼續至持有行為終了之時（最高法院88年度台上字第70
      12號、4608號判決意旨可資參照），被告於事實欄一所示
      犯行，其持有具殺傷力之衝鋒槍、手槍及子彈行為繼續至
      94年2月28日凌晨1時15分許為警查獲時為止，是其犯行應
      逕以行為終了時之現行槍砲彈藥刀械管制條例論處，而無
      新舊法之比較適用，先予敘明。
（二）被告行為後，刑法及刑法施行法部分條文亦經修正公布，
      並均於95年7 月1 日施行。修正後刑法第2 條第1 項之規
      定，係規範行為後法律變更所生新舊法律比較適用之準據
      法，於修正後刑法施行後，應適用修正後刑法第2 條第1
      項規定之「從舊從輕」之原則為比較；修正後刑法第2 條
      第2 項，則為同條第1 項之特別規定，於修正後刑法施行
      後，關於非拘束人身自由之保安處分，應依修正後刑法第
      2 條第2 項之規定，適用裁判時之法律。又修正後刑法第
      35條，乃刑之重輕之法定次序與標準，應適用裁判時之修
      正後刑法第35條之規定。修正後刑法第2 條第1 項係採「
      從舊從輕」原則，適用最有利於行為人之法律。既曰法律
      ，自較刑之範圍為廣；除法律有特別規定者（如修正後刑
      法第2 條第2 項非拘束人身自由之保安處分適用裁判時法
      ，修正後刑法施行法第9 條之3 規定之情形），應依其規
      定；或事關執行之緩刑之宣告，或犯罪在刑法修正施行前
      ，自首在刑法施行後之自首部分，或程序之規定（程序從
      新，如刑法第40條沒收宣告之程序規定），應適用裁判時
      之修正後刑法之規定外；依修正後刑法第2 條第1 項比較
      時，應就罪刑有關之共犯、未遂犯、連續犯、牽連犯、結
      合犯以及累犯加重、自首減輕暨其他法定加減原因（如身
      分加減）與加減例等一切情形，綜其全部之結果而為比較
      後，予以整體適用，不能割裂而分別適用有利益之條文。
      關於易科罰金之折算標準、易服勞役之折算標準及期限、
      罰金與死刑是否併予執行、多數有期徒刑定應執行之刑時
      之最高刑期之限制等之修正，事涉行為人易刑折算標準金
      額之多寡與期限之長短及定執行刑時能否就罰金刑併予執
      行或有期徒刑定應執行之刑時最高度之限制，亦均屬依修
      正後刑法第二條第一項所應比較適用法律之範圍。拘束人
      身自由之保安處分，並非屬修正後刑法第2 條第2 項規定
      應適用裁判時法之範圍，除有特別規定者外，亦屬應依修
      正後刑法第2 條第1 項比較適用之法律；從刑附屬於主刑
      ，除法律有特別規定者外，依主刑所適用之法律（以上參
      考最高法院95年5 月23日刑事庭第8 次會議決議及最高法
      院24年上字第46 34 號、24年上字第5292號、27年上字第
      2615號、29年上字第525 號判例）。其次，法律有變更而
      須為新、舊法之比較以定其適用之目的，厥為保障行為人
      之既有法律地位不致因法律之修正而惡化或受到更不利益
      之結果並兼謀行為人之利益，此為最高之價值，非必斤斤
      於法律體系適用之完整性，況或基於法規之性質，如程序
      性之法律、事涉執行之緩刑規定，依法理係均應適用新法
      ，或因法律另有規定，如修正後刑法第2 條第2 項規定「
      非拘束人身自由之保安處分係適用裁判時之法律」，修正
      後刑法施行法第3 條之1 第2 項規定「於九十四年一月七
      日刑法修正施行前犯併合處罰數罪中之一罪，且該數罪均
      符合第四十一條第一項得易科罰金之規定者，適用九十年
      一月四日修正之刑法第四十一條第二項規定」，即有此情
      形係一律適用行為時法之舊法，由是可見遇有法律修正而
      須選擇適用新法或舊法時，須依法規之性質或視法律之規
      定各自決之，不受其他法規如何適用之羈絆，在選法適用
      時，本即寓有可據個別之特性而割裂分別適用新法或舊法
      之容許性，至數項經修正之法律須整體比較以同其新、舊
      法之適用俾維持法律體系之完整性，核係各該法律在適用
      上因具「依附及相互關聯」之特性使然，非屬新、舊法應
      比較利、弊藉資保障行為人之既有法律地位兼謀其利益之
      立法意旨所必然。準此以解，就罪、刑有關之規定諸如共
      犯、未遂犯、連續犯、牽連犯、結合犯以及累犯加重、自
      首減輕暨其他法定加減原因（如身分加減）與加減例等一
      切情形，應綜其全部之結果而為比較後，予以整體適用，
      不能割裂而分別適用有利益之條文，固如前述，惟究其緣
      由，實係著眼於因各該規定皆涉及犯罪之態樣、階段、罪
      數、法定刑得或應否加、減暨加減之幅度，並進而影響法
      定刑或處斷刑之範圍，換言之，各該罪、刑之規定須經綜
      合考量整體適用後，方能據以限定法定刑或處斷刑之範圍
      ，嗣始得於該範圍內為一定刑之宣告，易詞以言，個別宣
      告刑雖屬單一之結論，然實係經綜合考量整體適用各相關
      罪、刑規定之所得，因之，宣告刑所據以決定之各相關罪
      、刑規定，顯具適用上之「依附及相互關聯」之特性，自
      須同其新、舊法之適用，第查，「易刑」或「定執行刑」
      係規範宣告刑得或應如何執行之法律，核屬為刑之宣告後
      始生應否適用問題之規定，非屬宣告刑所據以決定因而須
      先行確定如何適用新、舊之法規，依其性質，在未為刑之
      宣告前亦無可能確定應否適用而預先選定須適用新或舊法
      ，復無此必要，不寧唯是，該規定所涵攝之「小前提」係
      「宣告刑」，猶與罪、刑規定涵攝之「小前提」為「歷史
      社會事實」迥異，職是，「易刑」及「定執行刑」之規定
      ，不論涵攝之「小前提」、決定應否適用之階段及適用後
      所得之法律效果，與罪、刑之規定皆不相侔，與之顯不具
      適用上之「依附及相互關聯」之特性，依前述，要毋須與
      罪、刑之規定同其新、舊法之適用，自得秉其本身之性質
      而各據應涵攝之「小前提」為新、舊、利、弊之比較後個
      別定其法律之適用。茲首就與本案有關且於為刑之宣告前
      須先行及連帶確定應如何適用之法律修正情形列述如下：
   1、與罪、刑有關且須依修正後刑法第2 條第1 項規定為利、
      弊之比較以定如何適用之法律變更部分：
 （1）修正前刑法第33條第5 款規定「罰金：（銀元）一元以上
      。」，復依罰金罰鍰提高標準條例第1 條前段規定提高為
      10倍，折算新臺幣為30元；修正後刑法第33條第5 款規定
      「罰金：新臺幣一千元以上，以百元計算之。」現行刑法
      中，有關於罰金刑之計算單位及其最低度刑之規定既有修
      正，自屬法律變更。
 （2）就共犯規定，刑法第28條將「實施」修正為「實行」，新
      舊法之共同正犯範圍因此而有變動，自屬犯罪後法律有變
      更 (最高法院96年度台上字第934號判決)，惟參照修正理
      由之說明，本案被告之犯罪行為，依新舊法，均成立共同
      正犯，適用新法並無較有利於被告。
 （3）刑法第55條關於牽連犯之規定業經刪除，則被告所犯各罪
      ，即應予分論併罰，比較新舊法結果，以適用被告行為時
      之法律即修正前刑法第55條牽連犯之規定，較有利於被告
      。
 （4）修正前刑法第56條規定「連續數行為而犯同一罪名者，以
      一罪論。但得加重其刑至二分之一。」，修正後已將該條
      刪除，亦採1罪1罰之原則。
 （5）經綜合適用修正前、後之罪、刑相關規定予以比較，修正
      後之規定顯非較修正前之規定對被告有利，因之，依現行
      即修正後刑法第2條第1項前段規定，此部分自應整體適用
      修正前刑法之有關規定，合先敘明。
   2、毋須依修正後刑法第2 條第1 項規定為利、弊之比較以定
      如何適用之法律修正部分：
 （1）刑法第11條原規定「本法總則於其他法令有刑罰之規定者
      ，亦適用之。但其他法令有特別規定者，不在此限。」，
      經修正為「本法總則於其他法律有刑罰或保安處分之規定
      者，亦適用之。但其他法律有特別規定者，不在此限。」
      ，亦即為使法規範明確，將「法令」修正為「法律」以符
      合法律保留及罪刑法定原則，復就解釋上認為「有刑罰之
      規定」包含保安處分部分亦予以明文化，是以此一修正並
      未涉及實體國家刑罰權之有無暨其範圍之更迭，非屬與罪
      、刑有關且須與之整體依修正後刑法第2 條第1 項之規定
      為新、舊法比較以同其適用之「法律變更」，惟本條修正
      之目的既為符法律保留及罪刑法定原則暨規範明確性之要
      求，當以修正後之規定較能契合刑罰之本質兼更具規範之
      實質妥當性暨進步性，因之，基於「法與時轉則治」之理
      念，此部分自應適用修正後規定。
 （2）有關罰金刑之幣別及其提高標準之準據亦經修正，修正前
      刑法分則各條文所定之罰金刑，其幣別原為「銀元」，又
      倘非屬72年6 月26日至94年1 月7 日間新增或修正之條文
      ，所定罰金數額並依罰金罰鍰提高標準條例第1 條前段規
      定提高為10倍，而依95年6 月14日修正公布、同年7 月1
      日施行之中華民國刑法施行法第1 條之1 規定：「中華民
      國九十四年一月七日刑法修正施行後，刑法分則編所定罰
      金之貨幣單位為新臺幣。九十四年一月七日刑法修正時，
      刑法分則編未修正之條文定有罰金者，自九十四年一月七
      日刑法修正施行後，就其所定數額提高為三十倍。但七十
      二年六月二十六日至九十四年一月七日新增或修正之條文
      ，就其所定數額提高為三倍。」。因修正前、後有關罰金
      刑部分之處罰輕重相同，並未影響國家刑罰權之範圍，僅
      屬法律之修正而非屬法律有變更。
 （3）刑法第38條有關沒收之規定亦經修正，惟沒收為從刑，如
      前述，從刑附屬於主刑，除法律有特別規定者外，依主刑
      所適用之法律，本件主刑部分即宣告刑所據以決定之罪、
      刑法律既適用修正前之舊法，沒收部分自應從之。
 （4）修正前刑法第55條規定「一行為而觸犯數罪名，從一重處
      斷」，此即學理上所稱之「想像競合犯」，雖經修正為「
      一行為而觸犯數罪名者，從一重處斷。但不得科以較輕罪
      名所定最最輕本刑以下之刑」，惟此最低度刑科刑之限制
      核屬法理之明文化，並非修正後刑法第2 條第1 項所稱之
      「法律變更」，毋須依該條項規定為新、舊法之比較，應
      依法律適用之一般原則逕行適用修正後之法律。
五、核被告其犯罪事實一所為，係犯槍砲彈藥刀械管制條例第7
    條第4 項之未經許可持有衝鋒槍罪、未經許可持有手槍罪、
    同條例第12條第4 項之未經許可持有子彈罪、刑法第305 條
    之恐嚇罪。被告與謝明郎、謝志偉、楊建成、張榮桄、綽號
    「小周」之成年男子間，就所犯未經許可持有衝鋒槍罪、手
    槍罪、未經許可持有子彈罪及恐嚇罪，有犯意聯絡及行為分
    擔，均為共同正犯。按未經許可持有槍、彈，係侵害社會法
    益之罪，同時持有種類相同之槍、彈，縱令客體有數個（如
    數枝同種類槍枝、數發同種類子彈），仍為單純一罪，不生
    想像競合問題（最高法院97年度台上字第231 號判決意旨參
    照）。是被告未經許可持有制式手槍2 枝、制式子彈274 顆
    ，仍各僅成立單純一罪。又被告先後分次持有由共同正犯即
    綽號「小周」之成年男子所保管之同枝槍枝及子彈，各係於
    同時同地或密切接近之時地實施，侵害同一之法益，各行為
    之獨立性極為薄弱，依一般社會健全觀念，在時間差距上，
    難以強行分開，在刑法評價上，以視為數個舉動之接續施行
    ，合為包括之一行為予以評價，較為合理，屬接續犯，而為
    包括之一罪（最高法院86年度台上字第3295號判例意旨參照
    ）。另查，被告為3 次恐嚇犯行，時間緊接，犯罪構成要件
    相同，顯係基於概括犯意為之，均為連續犯，依修正前刑法
    第56 條 規定，以一罪論，均應依法加重其刑。又被告以一
    持有行為同時觸犯前開未經許可持有手槍、衝鋒槍、子彈罪
    ，屬想像競合犯，依修正後刑法第55條之規定，應從一重以
    未經許可持有衝鋒槍罪處斷。復查，被告開槍示威同時恐嚇
    被害人莊勝忠、莊福君2 人，屬想像競合犯，依修正後刑法
    第55條之規定，從一重處斷。末按刑法修正前，若意圖犯恐
    嚇罪而持有改造手槍，嗣果以該手槍恐嚇他人，應認其持有
    改造手槍與恐嚇兩罪間有方法、目的之牽連關係，依修正前
    刑法第55條牽連犯之規定從一重處斷（最高法院96年度台上
    字第69 05 號判決意旨參照）。是被告持有上開手槍、衝鋒
    槍、子彈係持以恐赫被害人，業據被告供述在卷（本院卷第
    4 、5 頁），依前開說明，則被告所犯未經許可持有衝鋒槍
    罪與恐嚇罪間有手段、目的牽連關係，依修正前刑法第55條
    規定從一重以未經許可持有衝鋒槍罪處斷；其犯罪事實二所
    為係犯妨害兵役治罪條例第10條第1 項第3 款、第3 項之罪
    ，依同條例第6條 第1 項之罪科刑。被告所犯上開共同未經
    許可持有衝鋒槍罪與妨害兵役罪條例第6 條第1 項之罪，犯
    意各別，行為互殊，應予分論併罰。爰審酌具有殺傷力之改
    造手槍、子彈係屬高度危險之物品，被告未經主管機關許可
    ，而擅自持有具殺傷力之槍、彈，持有之槍彈數量非微，且
    將上開槍、彈攜入公眾場合，嗣並自行起意持用上開槍枝作
    為恐嚇被害人廖浩竹、莊勝忠、莊福君，嚴重危害他人之生
    命、身體安全，影響社會治安甚鉅，且犯後逃匿大陸地區3
    年之久，影響司法之偵、審，且忽視後備軍人應服之義務，
    影響國家兵力動員所生之損害，惟被告事後自行向警投案，
    坦承全部犯行，犯後態度良好，猶見悔意及其犯罪動機、目
    的、手段、生活狀況、智識程度，前未曾有刑案前科，有臺
    灣高等法院被告前案紀錄表在卷可稽等一切情狀，分別量處
    如主文所示之刑。按修正前刑法第42條第1 項、第2 項、第
    3 項原規定「罰金應於裁判確定後兩個月內完納，期滿而不
    完納者，強制執行，其無力完納者，易服勞役；易服勞役以
    一元以上三元以下，折算一日，但勞役期限不得逾六個月；
    罰金總額折算逾六個月之日數者，以罰金總額與六個月之日
    數比例折算。」，此折算標準並應適用修正前罰金罰鍰提高
    標準條例第2 條規定，就其原定數額提高為一百倍折算一日
    ，亦即被告行為時之易服勞役折算標準，應以銀元100 元以
    上300 元以下之數額折算1 日，經換算為新臺幣，則應以新
    臺幣300 元以上900 元以下折算1 日。至依95年7 月1 日施
    行之修正後刑法第42條第1 項、第3 項、第5 項則規定「罰
    金應於裁判確定後二個月內完納，期滿而不完納者，強制執
    行，其無力完納者，易服勞役。但依其經濟或信用狀況，不
    能於二個月內完納者，得許期滿後一年內分期繳納。遲延一
    期不繳或未繳足者，其餘未完納之罰金，強制執行或易服勞
    役；易服勞役以新臺幣一千元、二千元或三千元折算一日，
    但勞役期限不得逾一年；罰金總額折算逾一年之日數者，以
    罰金總額與一年之日數比例折算。」，並將原罰金罰鍰提高
    標準條例第2 條之規定刪除，是以新法所定易服勞役之折算
    標準為新臺幣1 千、2 千、3 千元折算1 日。經比較結果，
    易服勞役之規定，顯以修正後之規定較有利於被告，依修正
    後刑法第2 條第1 項但書規定，爰依修正後刑法第42條第3
    項之規定，就被告所犯以未經許可持有衝鋒槍罪之罰金刑部
    分，諭知罰金易服勞役之折算標準。另按，刑法第51條第5
    款，關於宣告多數有期徒刑定應執行刑之規定，於修正前係
    規定不得逾20年，修正後則規定不得逾30年，就本案而言，
    適用修正後之規定，對被告並無較有利之情形，是適用修正
    前刑法第51條第5 款規定，定其應執行之刑。末查，被告所
    犯未經許可持有衝鋒槍罪，因所宣告之有期徒刑已逾1 年6
    月，依據中華民國九十六年罪犯減刑條例第3 條第1 項第4
    款之規定，自不得予以減刑，且同為裁判上一罪之未經許可
    持有子彈罪及恐嚇罪，同在不應減刑之列（最高法院80年度
    台上字第4982號判決意旨參照）；又被告犯妨害兵役治罪條
    例之時間雖在96年4 月24日前，但被告於上開減刑條例96年
    7 月16日施行前之94年6 月21日及95年8 月16日分別因本案
    經臺灣桃園地方法院檢察署通緝，而於97 年6月5 日自動向
    內政部警政署刑事警察局投案，因其非於96 年12 月31日前
    自動歸案，依該條例第5 條之規定，亦不得予以減刑，併予
    說明。
六、沒收部分：
    按具有殺傷力之改造手槍屬違禁物，除已滅失者外，應予沒
    收，法院並無自由裁量之權。又沒收物之執行完畢與沒收物
    之不存在，並非一事，因犯罪依法必須沒收之物，雖已於共
    犯中之一人確定判決諭知沒收，並已執行完畢，對於其他共
    犯之判決，仍應宣告沒收（最高法院92年度台上字第6115號
    判決意旨參照）。扣案如附表所示制式衝鋒槍1枝、手槍2枝
    、子彈260顆，屬違禁物，前雖經本院94年度訴字第1127 號
    謝明郎、謝志偉、楊建成涉犯違反槍砲彈藥刀械管制條例案
    件中宣告沒收確定，惟尚未經檢察官執行完畢，經調取本院
    94年度訴字第1127號卷宗、臺灣桃園地方法院檢察署95年度
    執緒字第12號卷宗核閱無訛，徵諸前揭判決意旨，爰仍依刑
    法第38條第1項第1款之規定，宣告沒收。
據上論斷，應依刑事訴訟法第299 條第1 項前段，槍砲彈藥刀械
管制條例第7條第4項、第12條第4項，妨害兵役治罪條例第10 條
第3項、第1項第3款、第6條第1項，修正後刑法第11條前段、第2
條第1項、第55條、第42條第3項，刑法第305 條、修正前刑法第
28 條、第56條、第55條、第51條第5款、第38條第1項第1款，刑
法施行法第1條之1第1項、第2項前段，判決如主文。
本案經檢察官黃珮如到庭執行職務。
中    華    民    國    97    年    10    月    13    日
                  刑事第十一庭   審判長法  官 蔡榮澤
                                       法  官 紀凱峰
                                       法  官 汪曉君
上正本證明與原本無異。
如不服本判決，應於送達後10日內，向本院提出上訴狀（應附繕
本），上訴於臺灣高等法院。
                                       書記官  林怡君
中    華    民    國    97    年    10    月    24    日
附表
┌───┬──────────┬────┬──────┐
│編號  │物    品    名    稱│數    量│備        註│
├───┼──────────┼────┼──────┤
│一    │德國HK廠制式MP5 衝鋒│1枝     │            │
│      │槍（含狙擊鏡1個、彈 │        │            │
│      │匣2個，槍枝管制編號 │        │            │
│      │0000000000）        │        │            │
├───┼──────────┼────┼──────┤
│二    │德國SIG SAUER 廠P226│1枝     │            │
│      │型口徑9mm 制式90手槍│        │            │
│      │含彈匣2 個，槍枝管制│        │            │
│      │編號0000000000）    │        │            │
├───┼──────────┼────┼──────┤
│三    │巴西TAURUS廠製口徑9m│1枝     │            │
│      │m 貝瑞塔手槍（含彈匣│        │            │
│      │1 個，槍枝管制編號  │        │            │
│      │0000000000）        │        │            │
├───┼──────────┼────┼──────┤
│四    │口徑9mm （9X19mm) 制│274顆   │鑑定試射14顆│
│      │式子彈              │        │用罄，餘260 │
│      │                    │        │顆          │
└───┴──────────┴────┴──────┘
附錄本案論罪科刑法條全文：
刑法第305條：
以加害生命、身體、自由、名譽、財產之事，恐嚇他人致生危害
於安全者，處二年以下有期徒刑、拘役或三百元以下罰金。
槍砲彈藥刀械管制條例第7條：
未經許可，製造、販賣或運輸火砲、肩射武器、機關槍、衝鋒槍
、卡柄槍、自動步槍、普通步槍、馬槍、手槍或各類砲彈、炸彈
、爆裂物者，處死刑、無期徒刑或七年以上有期徒刑；處徒刑者
，併科新臺幣三千萬元以下罰金。未經許可，轉讓、出租或出借
前項所列槍砲、彈藥者，處無期徒刑或五年以上有期徒刑，併科
新臺幣一千萬元以下罰金。
意圖供自己或他人犯罪之用，而犯前二項之罪者，處死刑或無期
徒刑；處徒刑者，併科新臺幣五千萬元以下罰金。
未經許可，持有、寄藏或意圖販賣而陳列第一項所列槍砲、彈藥
者，處五年以上有期徒刑，併科新臺幣一千萬元以下罰金。
第一項至第三項之未遂犯罰之。
槍砲彈藥刀械管制條例第12條：
未經許可，製造、販賣或運輸子彈者，處一年以上七年以下有期
徒刑，併科新臺幣五百萬元以下罰金。
未經許可，轉讓、出租或出借子彈者，處六月以上五年以下有期
徒刑，併科新臺幣三百萬元以下罰金。
意圖供自己或他人犯罪之用，而犯前二項之罪者，處三年以上十
年以下有期徒刑，併科新臺幣七百萬元以下罰金。
未經許可，持有、寄藏或意圖販賣而陳列子彈者。
妨害兵役治罪條例第10條
後備軍人意圖避免召集處理有下列行為之一者，處一年以下有期
徒刑、拘役或科新臺幣九萬元以下罰金：
一、離營歸鄉無故不依規定報到，或重複申報戶籍者。
二、拒絕依規定調查，或體格檢查不到者。
三、居住處所遷移，無故不依規定申報者。
國民兵犯前項第三款之罪者，處六月以下有期徒刑、拘役或科新
臺幣三萬元以下罰金。
後備軍人犯第一項之罪或國民兵犯前項之罪，致使召集令無法送
達者，以意圖避免召集論；分別依第五條或第六條科刑。
妨害兵役治罪條例第6條
意圖避免教育召集或勤務召集，而有下列行為之一者，處三年以
下有期徒刑：
一、捏造免役、除役、轉役或免除召集原因者。
二、毀傷身體者。
三、拒絕接受召集令者。
四、應受召集，無故逾應召期限二日者。
五、使人頂替本人應召者。
無故不參加點閱召集，或意圖避免點閱召集，而有前項第一款至
第三款及第五款行為之一者，處一年以下有期徒刑、拘役或科新
臺幣九萬元以下罰金。
國民兵為避免應召集輔助軍事勤務犯第一項之罪者，處三年以下
有期徒刑。


司法院資訊處製作；財團法人民間司法改革基金會備份。
